臺灣士林地方法院民事判決　　　　　　 95年度簡上字第179號
上　訴　人　丙○○○○○○
被　上訴人　甲○○
訴訟代理人　乙○○
上列當事人間請求清償債務事件，上訴人對於中華民國95年10月
16日本院士林簡易庭95年度士簡字第939 號第一審判決提起上訴
，本院於96年3 月6 日言詞辯論終結，判決如下：
    主  文
原判決除確定部分外廢棄。
上開廢棄部分，被上訴人在第一審之訴駁回。
第一、二審訴訟費用新台幣貳仟伍佰元由被上訴人負擔。
    事實及理由
壹、程序方面：
    按第二審訴之變更或追加，非經他造同意，不得為之，但民
    事訴訟法第255 條第1 項第2 款至第6 款情形，不在此限，
    同法第466 條定有明文。經查，本件被上訴人於原審訴之聲
    明為：「一、確認對訴外人陳俊、陳韓神玉對寶泰行之薪資
    債權存在。二、上訴人應給付被上訴人新台幣（以下同）10
    萬元，及自起訴狀繕本送達翌日起至清償日止，按週年利率
    5%計算之利息。」原審對於被上訴人之請求，判決確認訴外
    人陳俊自民國94年12月13日起迄今對上訴人每月有42,000元
    之薪資債權存在，確認訴外人陳韓神玉自94年10月26日迄今
    對上訴人每月有16,500元之薪資債權存在，並駁回被上訴人
    其餘之訴，被上訴人原審敗訴部分，未據其聲明上訴，已告
    確定。嗣被上訴人於本院96年3 月6 日言詞辯論期日當庭減
    縮訴之聲明為：「確認自95年7 月1 日起迄今，訴外人陳俊
    、陳韓神玉對上訴人之薪資債權存在」，核屬民事訴訟法第
    255 條第1 項第3 款減縮應受判決事項之聲明，揆諸法條規
    定，應准被上訴人為前述聲明之減縮。
貳、實體方面：
一、被上訴人起訴主張：被上訴人與訴外人陳俊、陳韓神玉間清
    償票款強制執行事件，前經本院以95年度執字第15330 號受
    理，於95年6 月27日核發扣薪命令，詎上訴人收受上開扣薪
    命令後，竟具狀聲明異議，表示訴外人陳俊、陳韓神玉已於
    95年6 月離職。惟被上訴人前於94年6 間向本院聲請對訴外
    人陳俊、陳韓神玉之財產強制執行，經本院核發執行命令扣
    押訴外人陳俊、陳韓神玉對上訴人之薪資債權，當時上訴人
    具狀聲明異議表示訴外人陳俊、陳韓神玉分別於93年2 月23
    日、94年1 月10日離職，足見上訴人陳報虛假。依訴外人陳
    俊、陳韓神玉之薪資所得資料顯示，其等仍在上訴人處任職
    ，僅因上訴人為其2 人之子，不願將2 人薪津給付予被上訴
    人，爰訴請確認債務人陳俊、陳韓玉對上訴人之薪資債權存
    在，上訴人應給付被上訴人10萬元，及自起訴狀繕本送達翌
    日起至清償日止，按週年利率5%計算之利息等語。
二、上訴人則以：訴外人陳俊、陳韓神玉均為上訴人臨時雇員，
    非屬上訴人之員工，且已有2 、3 個月未在上訴人處任職，
    勞工保險局雖有訴外人陳俊、陳韓神玉之投保資料，惟其2
    人係依據勞工保險條例第9 條之1 規定：「被保險人參加保
    險，年資合計滿15年，被裁減資遺而自願繼續參加勞工保險
    者，由原投保單位為其辦理參加普通事故保險，至符合請領
    老年給付之日止」，而由上訴人依勞工保險條例施行細則第
    24條規定為其2 人辦理勞工保險，非謂其2 人在上訴人處任
    職，況其2 人已於95年8 月9 日退保等語置辯。
三、本件原審對於被上訴人之請求，判決確認訴外人陳俊自94年
    12月13日起迄今對上訴人每月有42,000元之薪資債權存在，
    確認訴外人陳韓神玉自94年10月26日迄今對上訴人每月有
    16,500元之薪資債權存在，並駁回被上訴人其餘之訴。上訴
    人就此敗訴部分提起上訴，並聲明：(一)原判決不利於上訴人
    部分廢棄。(二)上開廢棄部分，被上訴人在第一審之訴駁回。
    被上訴人則聲明：駁回上訴。另被上訴人原審敗訴部分，未
    據其聲明上訴，已告確定。
四、兩造不爭執之事實：
  (一)被上訴人與訴外人陳俊、陳韓神玉間清償票款強制執行事件
    ，前經本院以95年度執字第15330 號受理，於95年6 月27日
    核發執行命令，禁止訴外人陳俊、陳韓神玉在10萬元及利息
    、執行費之範圍內收取對上訴人之每月應領薪資3 分之1 或
    為其他處分，上訴人亦不得對債務人清償。上訴人於95年6
    月30日收受上開扣薪命令後，於同年7 月4 日具狀聲明異議
    ，陳報訴外人陳韓神玉、陳俊已於95年6 月離職（卷1 第7
    至第11頁）。
  (二)被上訴人前向本院聲請對訴外人陳俊、陳韓神玉之財產強制
    執行，經本院於94年6 月15日以士院儀94執吉字第11197 號
    執行命令扣押訴外人陳俊、陳韓神玉對上訴人之薪資債權，
    上訴人於94年6 月22日具狀聲明異議，陳報訴外人陳俊、陳
    韓神玉分別於93年2 月23日、94年1 月10日離職（卷1 第12
    頁至第17頁）。
  (三)依勞工保險局勞工保險被保險人投保資料顯示，訴外人陳韓
    神玉（43年6 月15日生）、陳俊（40年4 月20日）投保單位
    均為上訴人，訴外人陳韓神玉自94年10月26日起投保薪資為
    16,500元，訴外人陳俊自94年12月13日起投保薪資為42,000
    元（卷1 第31頁至第33頁），並均於95年8 月9 日申請退保
    （卷2 第頁）
  (四)依稅務資料顯示，訴外人陳俊、陳韓神玉於93年度各自上訴
    人領取薪資193,000 元、94年度各領取75,000元。
五、基上兩造不爭執之事實，則本件兩造爭執要旨厥為：訴外人
    陳俊、陳韓神玉是否在上訴人處任職？任職起迄日及薪資若
    干？茲分述如下：
  (一)訴外人陳俊、陳韓神玉是否在上訴人處任職？
    本件上訴人雖辯稱訴外人陳俊、陳韓神玉未於上訴人處任職
    云云，惟查：(1)被上訴人前向本院聲請對訴外人陳俊、陳韓
    神玉之財產強制執行，經本院於94年6 月15日以士院儀94執
    吉字第11197 號執行命令扣押訴外人陳俊、陳韓神玉對上訴
    人之薪資債權，上訴人於94年6 月22日具狀聲明異議，陳報
    訴外人陳俊、陳韓神玉分別於93年2 月23日、94年1 月10日
    離職等情，此有強制執行聲請狀、執行命令、執行處函、聲
    明異議狀等影本在卷可稽（卷1 第12頁至第17頁），嗣被上
    訴人再向本院聲請對訴外人陳俊、陳韓神玉之財產強制執行
    ，經本院於95年6 月27日以士院鎮執吉字第15330 號執行命
    令扣押訴外人陳俊、陳韓神玉對上訴人之薪資債權，上訴人
    於95年7 月4 日具狀聲明異議，陳報訴外人陳韓神玉、陳俊
    已於95年6 月離職等情，亦有執行命令、執行處函、聲明異
    議狀等影本在卷足考（卷1 第7 至第11頁），另上訴人於本
    院96年1 月17日準備程序復當庭陳稱訴外人陳俊、陳韓神玉
    已有2 、3 個月未在上訴人處上班云云（卷2 第27頁），則
    上訴人就訴外人陳俊、陳韓神玉離職日期前後陳述迭有矛盾
    ，顯不足採。(2)復查，依稅務資料顯示，訴外人陳俊、陳韓
    神玉於93年度分別領取上訴人薪資193,000 元、94年度分別
    領取75,000元，此有稅務電子閘門產所得調件明細表可憑（
    卷2 第17頁至第24頁），又依勞工保險局勞工保險被保險人
    投保資料顯示，訴外人陳韓神玉、陳俊投保單位均為上訴人
    ，並均於95年8 月9 日申請退保，亦有上訴人提出之勞工保
    險退保申報表、計費清單、勞工保險卡等影本附卷足參（卷
    2 第9 頁至第11頁），則依上開資料顯示，上訴人於95年6
    月30日收受本院士院鎮執吉字第15330 號執行命令時，訴外
    人陳俊、陳韓神玉仍任職於上訴人處，至95年8 月9 日始離
    職。(3)上訴人雖主張依勞工保險條例第9 條之1 第1 項規定
    ：「被保險人參加保險，年資合計滿15年，被裁減資遣而自
    願繼續參加勞工保險者，由原投保單位為其辦理參加普通事
    故保險，至符合請領老年給付之日止。」故上訴人係依上開
    規定及勞工保險條例施行細則第24條規定為訴外人陳俊、陳
    韓神玉辦理勞工保險，不能推定其2 人於95年8 月9 日前仍
    任職於上訴人處云云。惟按，「當事人主張有利於己之事實
    ，就其事實有舉證之責任。」民事訴訟法第277 條定有明文
    。又事實有常態與變態之分，其主張常態事實者無庸負舉證
    責任，反之，主張變態事實者，則須就其所主張之事實負舉
    證責任（最高法院86年度台上字第891 號判決要旨參照），
    而勞工任職於投保單位為常態，依勞工保險條例第9 條之1
    被裁減資遺而自願繼續參加勞工保險者為變態事實，上訴人
    主張此項變態事實，自應由其負舉證責任，然上訴人未能舉
    出任何證據證明訴外人陳俊、陳韓神玉係因遭上訴人裁減資
    遣而自願繼續由上訴人為其2 人繼續辦理勞工保險，則其此
    部分空言主張，委不足採，應認訴外人陳俊、陳韓神玉於95
    年8 月9 日前確實任職於上訴人處。
  (二)訴外人陳俊、陳韓神玉之薪資若干？
    又被上訴人主張訴外人陳俊、陳韓神玉於上訴人處任職之月
    薪分別為42,000元、16,500元云云，上訴人則辯稱其2 人為
    臨時雇員，有工作始支領薪資等語。經查：(1)訴外人陳俊自
    89年7 月3 月起至95年8 月9 日止投保單位為上訴人，投保
    薪資自91年1 月1 日起為42,000元，訴外人陳韓神玉則自76
    年3 月13日至95年8 月9 日止投保單位為上訴人，自89年8
    月9 日起投保薪資為16,500元，此固有勞工保險保險人投保
    資料表（卷1 第31頁至第33頁）、勞工保險卡（卷2 第10頁
    至第11頁）等在卷可稽，惟按，勞工保險法第14條第1 項規
    定：「前條所稱月投保薪資，係指由投保單位按被保險人之
    月薪資總額，依投保薪資分級表之規定，向保險人申報之薪
    資；被保險人薪資以件計算者，其月投保薪資，以由投保單
    位比照同一工作等級勞工之月薪資總額，按分級表之規定申
    報者為準。被保險人為第6 條第1 項第7 款、第8 款及第8
    條第1 項第4 款規定之勞工，其月投保薪資由保險人就投保
    薪資分級表範圍內擬訂，報請中央主管機關核定適用之。」
    又勞工保險條例施行細則第32條規定：「本條例第14條第1
    項所稱月薪資總額，以勞動基準法第2 條第3 款規定之工資
    為準；其每月收入不固定者，以最近3 個月收入之平均為準
    ；實物給與按政府公佈之價格折為現金計算。投保單位申報
    新進員工加保，其月薪資總額尚未確定者，以該投保單位同
    一工作等級員工之月薪資總額，依投保薪資分級表之規定申
    報。」另勞動基準法第2 條第3 款規定：「工資：謂勞工因
    工作而獲得之報酬；包括工資、薪金及按計時、計日、計月
    、計件以現金或實物等方式給付之獎金、津貼及其他任何名
    義之經常性給與均屬之。」是以，勞工保險之月投保薪資，
    係按被保險人之月薪資總額，依投保薪資分級表而訂定，倘
    被保險人薪資係按時、日、月、件計算或每月收入不固定者
    ，依法條另有認定月薪資總額之方式，足見勞工保險之月投
    保薪資數額，非必然為被保險人實際領得之工資。(2)復查，
    依稅務資料顯示，訴外人陳俊、陳韓神玉於93年度分別領取
    上訴人薪資193,000 元、94年度分別領取75,000元，此有稅
    務電子閘門產所得調件明細表可憑（卷2 第17頁至第24頁）
    ，而依稅捐稽徵法第41條、第42條規定，納稅義務人以詐術
    或其他不正當方法逃漏稅捐、代徵人或扣繳義務人以詐術或
    其他不正當方法匿報、短報、短徵或不為代徵或扣繳稅捐者
    ，均得處5 年以下有期徒刑、拘役或科或併科6 萬元以下罰
    金，則相較於勞工保險之投保薪資，稅務資料所示之訴外人
    陳俊、陳韓神玉領得薪資數額，應較堪採信。而依上開稅務
    資料所示，訴外人陳俊、陳韓神玉94年度分別僅領得薪資75
    ,000 元 ，平均每月為6,250 元，低於行政院勞工委員會頒
    布之基本工資每月15,840元，應認上訴人辯稱訴外人陳俊、
    陳韓神玉係臨時雇員，有工作始支薪等語，屬信而有徵。(3)
    是以，上訴人於95年6 月30日收受本院扣薪執行命令時，訴
    外人陳俊、陳韓神玉雖仍任職於上訴人處，直至95年8 月9
    日，惟訴外人陳俊、陳韓神玉非屬每月支領固定薪資之員工
    ，業經認定如前，被上訴人倘主張訴外人陳俊、陳韓神玉自
    95年7 月1 日起至同年8 月9 日止有實際工作而對上訴人有
    薪資債權若干存在，對此有利於己之事實，自應負舉證責任
    ，然此部分未據被上訴人舉證以實其說，則其訴請確認訴外
    人陳俊、陳韓神玉自95年7 月1 日起對上訴人有薪資債權存
    在，即屬無據。
六、綜上所述，訴外人陳俊、陳韓神玉非屬每月支領固定薪資之
    員工，而被上訴人未能舉證證明其2 人自95年7 月1 日起至
    同年8 月9 日止對上訴人有薪資債權存在，則被上訴人訴請
    確認訴外人陳俊、陳韓神玉自95年7 月1 日起對上訴人有薪
    資債權存在，為無理由。原審判決未審酌於此，就上開部分
    為被上訴人勝訴之判決，尚有未洽，上訴意旨指摘原審判決
    不當，求予廢棄改判，為有理由，除已確定部分外，爰由本
    院予以廢棄改判如主文第2 項所示。
七、末按，「上級法院廢棄下級法院之判決，而就該事件為裁判
    或變更下級法院之判決者，應為訴訟總費用之裁判；受發回
    或發交之法院為終局之判決者亦同。」民事訴訟法第87條第
    2 項定有明文。查本件上訴人之上訴為有理由，第一、二審
    訴訟費用共計2,500 元應由被上訴人負擔。
八、本件判決基礎已臻明確，兩造其餘之攻擊防禦方法及訴訟資
    料經本院斟酌後，核與判決不生影響，無逐一論述之必要，
    併予敘明。
九、據上論結，本件上訴為有理由，依民事訴訟法第436 條之1
    第3 項、第450 條、第78條、第87條第2項，判決如主文。
中　　華　　民　　國　　96　　年　　3 　　月　　20　　日
                  民事第二庭  審判長法  官  陳介源
                                    法  官  陳梅欽
                                    法  官  陳玉曆
以上正本證明與原本無異。
本判決不得上訴。
中　　華　　民　　國　　96　　年　　3 　　月　　28　　日
                                    書記官  蔡雨呈
